【裁判字號】    99,交聲,158
【裁判日期】    990226
【裁判案由】    交管條例聲異
【裁判全文】
臺灣板橋地方法院交通事件裁定        99年度交聲字第158 號
原處分機關  交通部公路總局臺北區監理所板橋監理站
異  議  人  甲○○
即受處分人
上列異議人即受處分人因違反道路交通管理處罰條例案件，對於
交通部公路總局臺北區監理所板橋監理站於民國99年1 月12日所
為之板監裁字第裁41-C00000000號裁決處分（原舉發案號：臺北
縣政府警察局北縣警交大字第C00000000 號），聲明異議，本院
裁定如下：
    主  文
原處分撤銷。
甲○○不罰。
    理  由
一、本件異議意旨略以：異議人即受處分人甲○○所有之重型機
    車（車牌號碼：P38-787 號），於民國（下同）98年11月25
    日，因異議人之弟胡朝銘騎乘而被臺北縣政府警察局蘆洲分
    局更寮派出所開立一張「兩輛以上機車並排競駛」，但該機
    車當時並無舉發違反道路交通管理事件通知單所指之情事，
    故聲明異議等語。
二、按二輛以上之汽車共同違反第一項規定，或在道路上競駛、
    競技者，處汽車駕駛人新臺幣三萬元以上九萬元以下罰鍰，
    並當場禁止其駕駛及吊銷其駕駛執照；汽車駕駛人有第一項
    第一款、第二款或前項行為者，並吊扣該汽車牌照三個月；
    汽車駕駛人違反第一項、第三項規定者應接受道路交通安全
    講習；汽車駕駛人之行為有下列情形之一，當場不能或不宜
    攔截製單舉發者，得逕行舉發：一、闖紅燈或平交道。二、
    搶越行人穿越道。三、在道路收費停車處所停車，不依規定
    繳費。四、不服指揮稽查而逃逸，或聞消防車、救護車、警
    備車、工程救險車之警號不立即避讓。五、違規停車或搶越
    行人穿越道，經各級學校交通服務隊現場導護人員簽證檢舉
    。六、行經設有收費站、地磅之道路，不依規定停車繳費或
    過磅。七、經以科學儀器取得證據資料證明其行為違規。前
    項第七款之科學儀器應採固定式，並定期於網站公布其設置
    地點。但汽車駕駛人之行為屬下列情形之一者，不在此限：
    一、蛇行、危險方式駕車或二輛以上之汽車競駛或競技。第
    一項逕行舉發，應記明車輛牌照號碼、車型等可資辨明之資
    料，以汽車所有人為被通知人製單舉發，道路交通管理處罰
    條例第43條第3 項、第4 項前段、第5 項前段、第7 條之2
    第1 項、第2 項第1 款、第4 項分別定有明文。又道路交通
    管理處罰條例第43條第3 項所指「二輛以上之汽車在道路上
    競駛者」，應係指二輛以上汽車有相互超越追逐、競賽比快
    ，而於競速過程中，二輛車或為並行競駕或為互相超越。
三、原處分機關係以異議人所有之重型機車（車牌號碼：P38-78
    7 號）於98年11月25日1 時45分許，在臺北縣蘆洲市○○○
    道上「駕駛汽車與他車共同在道路上競駛」、「二輛以上汽
    車共同在道路上競駛」，而依道路交通管理處罰條例第43條
    第3 項、第43條第4 項等規定，裁處異議人罰鍰新臺幣30,0
    00元，吊銷駕駛執照、應接受道路交通安全講習及吊扣前揭
    重型機車之牌照3 個月（見卷附交通部公路總局臺北區監理
    所板橋監理站板監裁字第裁41-C00000000號違反道路交通管
    理事件裁決書），又依卷附臺北縣政府警察局北縣警交大字
    第C00000000 號舉發違反道路交通管理事件通知單所載，本
    件屬「逕行舉發」事件，而車牌號碼P38-787 號之重型機車
    之車主係異議人一節，亦有「車號查詢重型機車車籍」1 紙
    在卷足憑，且異議人就其所有之該機車於前揭時、地經駕駛
    一事亦不否認，則本件應探究者，厥係車牌號碼P38-787 號
    之駕駛人是否確有原處分所指之「二輛以上之汽車在道路上
    競駛」之違規情事，且經以科學儀器取得證據資料證明其行
    為違規？
四、經查：證人即舉發本件違規事實之警員謝兆棟於本院訊問時
    固證稱：「當時蘆洲市○○○道那邊飆車族滿多的，所以我
    們派便衣人員去守著，警察在附近巡視，當時我是便衣人員
    ，看到他們有飆車和競駛的違規行為，他們以直線加速或是
    以奇怪的姿勢騎車，有來來回回，所以我們就舉發。那段大
    約有五百公尺以上，是一般的雙向道，雙向道中間有分隔島
    ，每個方向有二車道，內側是禁行機車道，該處是環河道路
    。我們用蒐證錄影機採證，今天有攜帶蒐證錄影光碟到院。
    」、「在攝影之前，在前面的路段就有看到很多車在飆車，
    他們是整群一起過來的，速度很快，而且用奇怪的姿勢駕駛
    ，例如蹲在踏板、躺在座墊上駕駛。因為一次直線加速不能
    太多台，所以他們都會在路邊等前面的人出去之後再出去，
    當時異議人的車輛本來是在旁邊等待，後來再騎出來。在蒐
    證的時候，我們的車時速五十幾公里，後來本件舉發的車輛
    先行駛到禁行機車道，先違規迴轉，再騎一段直線之後在二
    號越堤道以及蘆洲市○○○路口那邊紅燈左轉，在這段違規
    路途當中，有與其他車輛爭相超越的情形。後來就沒有拍到
    了。警察在蒐證車後面較遠處。」（見本院99年2 月9 日訊
    問筆錄）；惟經本院當庭勘驗警員所提出之蒐證錄影光碟，
    勘驗結果為：「數輛機車在蒐證車前面併駛，速度較蒐證車
    為快，且有明顯的加速聲，部分機車從路邊匯入，而且有看
    到車號P38-787 號機車，也有行駛在禁行機車道上。」（見
    本院99年2 月9 日訊問筆錄），並未能確認車牌號碼P38-78
    7 號機車有與其他車輛在道路上有相互超越追逐、競賽比快
    ，而於競速過程中，二輛車或為並行競駕或為互相超越之情
    事；而證人謝兆棟所述於蒐證錄影前所目睹之上揭違規行為
    ，不僅未能指證車牌號碼P38-787 號機車是否參與其內；況
    且，因無科學儀器取得證據資料證明其行為違規，亦不得執
    之為逕行舉發之依據。是本件依科學儀器取得之證據資料未
    能證明裁決處分所指之時、地，車牌號碼P38-787 號機車之
    駕駛人確實有「二輛以上之汽車在道路上競駛」之違規情事
    ，原處分機關就此未予詳查，據以裁罰，尚有未洽。
五、從而，本件異議為有理由，原處分機關所為之本件裁決處分
    應予撤銷，並由本院諭知異議人不罰；至於車牌號碼P38-78
    7 號重型機車固然經騎乘於禁行機車道，且經錄影蒐證，惟
    該違規行為未經舉發，且涉及逕行舉發時受通知之車主得依
    道路交通管理處罰條例第85條第1 項之規定，得於舉發違反
    道路交通管理事件通知單應到案日期前，檢附相關證據及應
    歸責人相關證明文件，向處罰機關告知應歸責人，而由處罰
    機關應即另行通知應歸責人到案依法處理之權益，故本院自
    不得逕予審究，附此敘明。
據上論斷，應依道路交通案件處理辦法第20條前段，裁定如主文
。
中    華    民    國    99    年    2     月    26    日
                ?交通法庭  法  官  陳鴻清
以上正本證明與原本無異。
如不服本裁定，應於裁定送達後5 日內向本院提出抗告狀。
                            書記官  黃頌棻
中    華    民    國    99    年    2     月    26    日

司法院資訊處製作；財團法人民間司法改革基金會備份。
